臺灣雲林地方法院民事判決
111年度重訴字第2號
原      告  臺灣新光商業銀行股份有限公司

法定代理人  李增昌  
訴訟代理人  陳俊霖律師
被      告  張小蘋  

            林世宏即林英昇

上列當事人間因詐欺等案件，原告於刑事訴訟程序中提起請求損
害賠償之附帶民事訴訟（109年度重附民字第2號），經本院刑事
庭裁定移送民事庭，本院於民國111年3月10日言詞辯論終結，判
決如下：
    主  文
被告張小蘋應給付原告新臺幣壹仟零參拾伍萬零壹佰參拾柒元，
及自民國一一０年十二月一日起至清償日止，按年息百分之五計
算之利息。
原告其餘之訴駁回。
訴訟費用由被告張小蘋負擔。
本判決第一項得假執行。 
原告其餘假執行之聲請駁回。 
    事 實 及 理 由
一、原告起訴主張：
㈠、被告張小蘋為原告斗六分行之前行員（現已職離），於民國9
    9年3月間，與前來原告斗六分行辦理開立臺幣綜合活期儲蓄
    存款帳戶（帳號：0000000000000號，下稱陳素貞臺幣活存
    帳戶）之陳素貞結識，嗣又因獲陳素貞之信任，而知悉陳素
    貞之原告網路銀行之使用者代號及密碼，詎被告張小蘋見陳
    素貞長期旅居日本，竟萌生貪念，基於行使變造私文書之犯
    意，在104年6月10日至104年12月24日間之某時，未得陳素
    貞之同意或授權，以手寫方式，在陳素貞所簽名及用印之「
    新光銀行自動化服務使用/終止/事故申請書」（下稱「申請
    書」）1張上，將「六、設定自動化服務項每日累計轉帳限
    額」段落内勾選「依貴行規定」，並將「八、約定臺/外幣
    轉入帳號新增/取消（A606)」段落之表單内，勾選「新增」
    ，並填入其夫即被告林世宏即林英昇（現已離婚，就其被訴
    違反銀行法部分，另為不起訴處分，原告已向鈞院聲請交付
    審判）所有之臺灣土地銀行斗六分行帳號000-000000000000
    號帳戶（下稱「林世宏土地銀行帳戶」）作為新增之約定臺
    /外幣轉入帳號，復於「存款帳號/指定轉帳帳戶」欄位，填
    寫陳素貞之臺幣活存帳戶帳號及國民身分證統一編號，以此
    方式變造上開申請書後，再於104年12月24日，持變造後之
    「申請書」向不知情之原告斗六分行其他經辦人員行使之，
    以此方式將陳素貞之約定臺幣轉入帳戶，自陳素貞臺幣活存
    帳戶更改為「林世宏土地銀行帳戶」，足生損害於陳素貞及
    原告銀行對客戶存款管理之正確性。被告張小蘋意圖為自己
    不法之所有，基於以不正方法將不正指令輸入電腦或其相關
    設備製作財產權之得喪、變更紀錄之犯意，分別於起訴狀附
    表編號1至16所示之時間，在不詳地點，以電信設備連結網
    際網路，未得陳素貞之同意或授權，分別輸入陳素貞之原告
    網路銀行使用者代號及密碼，登入原告網路銀行，並輸入轉
    帳至「林世宏土地銀行帳戶」之不正指令，使原告之電腦系
    統誤認係陳素貞本人或經陳素貞授權之人下達轉帳指令，而
    依該不正指令，自陳素貞臺幣活存帳戶轉出起訴狀附表編號
    1至16號所示款項至「林世宏土地銀行帳戶」，以此方式使
    被告張小蘋共獲有2,085萬元之犯罪所得。被告張小蘋再基
    於無故變更他人電腦電磁紀錄之犯意，於105年11月19日17
    時52分許，在不詳地點，以電信設備連結網際網路，未得陳
    素貞之同意，輸入陳素貞之原告網路銀行使用者代號及密碼
    ，登入原告網路銀行，再變更陳素貞之原告網路銀行密碼，
    致生損害於陳素貞及新光銀行對客户帳戶管理之正確性。核
    被告張小蘋上開所為，涉犯刑法第216條、第210條之行使變
    造私文書罪嫌；刑法第339條之3第1項之以不正方法利用電
    腦詐欺取財罪嫌；刑法第359條之無故變更他人電腦或其相
    關設備電磁紀錄罪嫌，業經臺灣雲林地方檢察署檢察官108
    年度偵字第2462號、第7291號、109年度偵字第3189號起訴
    書提起公訴在案。
㈡、被告張小蘋未得陳素貞之同意或授權，變造陳素貞所簽名及
    用印之「新光銀行自動化服務使用/終止/事故申請書」，新
    增其前夫「林世宏土地銀行帳戶」為約定之轉入帳號，並持
    向不知情之原告斗六分行其他經辦人員行使之，以及以輸入
    陳素貞之原告網路銀行使用者代號及密碼，登入原告網路銀
    行，並輸入轉帳至「林世宏土地銀行帳戶」之不正指令，使
    原告之電腦系統誤認係陳素貞本人或經陳素貞授權之人下達
    轉帳指令，而依該不正指令，自陳素貞臺幣活存帳戶轉出起
    訴狀附表編號1至16號所示款項至「林世宏土地銀行帳戶」
    ，再由被告林世宏即林英昇將款項從「林世宏土地銀行帳戶
    」轉帳至被告林世宏即林英昇開立於原告之第000000000000
    0號帳戶（下稱「林世宏股票交割帳戶」），用以申購股票
    ，以及擅自變更陳素貞之原告網路銀行密碼，導致原告斗六
    分行遭陳素貞求償，案經鈞院108年度重訴字第37號判決原
    告斗六分行應給付陳素貞9,775,736元，及自108年6月22日
    起至清償日止，按年利率百分之5計算之利息，以及應負擔
    訴訟費用97,822元確定在案，原告斗六分行已於109年7月30
    日賠付陳素貞10,350,137元。由於「林世宏股票交割帳戶」
    於106年11月20日（星期一）有8筆、106年11月21日有5筆股
    票劃撥交割紀錄，交割金額合計高達14,927,283元，而且該
    13筆股票買賣日期依股票交易規則推算為106年11月16日、1
    7日正好是被告張小蘋生產當天及翌日所為，再者，於106年
    11月16日張小蘋生產當天，「林世宏股票交割帳戶」亦有二
    筆匯入款，其匯款來源均為被告張小蘋開立於原告之第0000
    000000000號帳戶，其轉帳交易時間分別為凌晨03:10、中午
    12:55，另原告先前亦曾發現被告張小蘋之帳戶資金有頻繁
    進出之情形請被告張小蘋提出說明，被告張小蘋於107年4月
    13日所出具之聲明書明確表示：「本人：張小蘋任職於斗六
    分行OP，因先生林英昇於元富證券投資股票，資金款項會互
    轉，並從事現股當沖短線交易，因任職金融業工作考量，進
    而妨礙職場業務之營運，偶後，避免上班時間買賣股票」等
    語，凡此均足證被告林世宏即林英昇確有參與被告張小蘋上
    開不法犯行，並將不法所得用以申購股票，對原告業已構成
    共同侵權行為，為此，爰依民法第184條第1項前段、後段、
    第2項及第185條之規定，請求被告林世宏即林英昇應負連帶
    賠償責任等語。
㈢、並聲明：被告應連帶給付原告10,350,137元及自起訴狀繕本
    送達翌日起至清償日止，按年息百分之5 計算之利息；訴訟
    費用由被告負擔；第一項請求原告願供擔保，請准宣告假執
    行。
二、被告張小蘋以：對於原告之請求全部認諾。
三、被告林世宏即林英昇則以：對於鈞院109年度訴字第450號刑
    事判決認定的事實不爭執，伊帳戶都是伊前妻保管，被告亦
    未舉證證明伊有參與的事實，本件侵權行為事件伊完全不知
    情等語置辯。
四、得心證之理由：
㈠、被告張小蘋部分：
  ⒈按因故意或過失，不法侵害他人之權利者，負損害賠償責任
    。民法第184條第1項前段定有明文。又按，當事人於言詞辯
    論時為訴訟標的之捨棄或認諾者，應本於其捨棄或認諾為該
    當事人敗訴之判決，民事訴訟法第384條亦有明文。經查：
    被告張小蘋已於本院111年3月10日言詞辯論期日當庭就原告
    之請求為認諾之意思表示，有當日言詞辯論筆錄在卷可稽（
    見本院卷第88頁），揆諸前揭說明，自應本於其認諾為被告
    敗訴之判決。從而，原告依民法第184條第1項前段之規定，
    請求被告張小蘋給付如主文第1項所示之金額，洵屬有據，
    應予准許。
  ⒉按給付無確定期限者，債務人於債權人得請求給付時，經其
    催告而未為給付，自受催告時起，負遲延責任。其經債權人
    起訴而送達訴狀，或依督促程序送達支付命令，或為其他相
    類之行為者，與催告有同一之效力。遲延之債務，以支付金
    錢為標的者，債權人得請求依法定利率計算之遲延利息。民
    法第229條第2項、第233條第1項前段分別定有明文。本件原
    告請求被告張小蘋賠償前揭款項迄今未付，是原告依前揭規
    定請求被告張小蘋應自附帶民事起訴狀繕本送達翌日即110
    年12月1日起至清償日止之法定遲延利息，自屬有據。
㈡、被告林世宏即林英昇部分：　　
　⒈按因故意或過失，不法侵害他人之權利者，負損害賠償責任
    。違反保護他人之法律，致生損害於他人者，負賠償責任，
    但能證明其行為無過失者，不在此限；數人共同不法侵害他
    人之權利者，連帶負損害賠償責任。不能知其中孰為加害人
    者，亦同。造意人及幫助人，視為共同行為人。民法第184
    條第1項前段、第2項、第185條分別定有明文。又民法第185
    條第1項所謂之數人共同不法侵害他人之權利，係指各行為
    人均曾實施加害行為，且各具備侵權行為之要件而發生同一
    事故者而言，是以各加害人之加害行為均須為不法，且均須
    有故意或過失，並與事故所生損害具有相當因果關係者始足
    當之；第2項所稱之幫助人，係指幫助他人使其容易遂行侵
    權行為之人，其主觀上須有故意或過失，客觀上對於結果須
    有相當因果關係，即須連帶負損害賠償責任（最高法院92年
    臺上字第1593號判決意旨參照）。再按當事人主張有利於己
    之事實者，就其事實有舉證之責任。但法律別有規定，或依
    其情形顯失公平者，不在此限。民事訴訟法第277條定有明
    文。而民事訴訟如係由原告主張權利者，應先由原告負舉證
    之責，若原告先不能舉證，以證實自己主張之事實為真實，
    則被告就其抗辯事實即令不能舉證，或其所舉證據尚有疵累
    ，亦應駁回原告之請求。故主張侵權行為損害賠償請求權之
    人，對於侵權行為之成立要件應負舉證責任。
　⒉本件原告主張被告林世宏即林英昇有參與被告張小蘋上開不
    法犯行，而為共同侵權行為或被告林世宏即林英昇為被告張
    小蘋之幫助人亦為共同行為人，應負連帶賠償責任云云，既
    為被告林世宏即林英昇所否認，依前揭說明，自應由原告就
    被告林世宏即林英昇已具備侵權行為之要件負舉證責任。
　⒊原告雖主張「林世宏股票交割帳戶」在106年11月20、21日共
    有13筆交割金額，依照股票交易規則為106年11月16、17日
    買賣股票之交割款，而106年11月16日是被告張小蘋生產的
    日期，且女性生產面臨很大的風險，生理承受的痛苦應該很
    重大，則被告張小蘋在生產當日及隔天，依照一般的情形，
    怎麼可能去做怎麼大股票的交易金額，然於斯時「林世宏股
    票交割帳戶」之交割金額卻達1,500萬元，如被告林世宏即
    林英昇真的不知情，有違常情云云，惟依證人王銀選於本件
    刑事案件審理時結證稱：被告張小蘋帳戶或「林世宏股票交
    割帳戶」的股票買賣，都是電子下單，有時候被告張小蘋會
    以電話下單，但被告林世宏即林英昇並未曾跟伊聯繫過下單
    的事情，伊也沒有被告林世宏即林英昇的LINE通訊資料，伊
    都是用電話跟被告林世宏即林英昇聯繫，並沒有很頻繁聯繫
    ，大部分是要他收取對帳單、信件之事等語（見本院109年
    度訴字第450號刑事卷三第72頁、第87至88頁），顯見被告
    林世宏即林英昇並未對證人王銀選具體指示股票買賣事務。
    又依原告提出之出生證明書（本院附民卷第203頁）之記載
    ，被告張小蘋係於106年11月16日下午9時39分生產，而被告
    二人辯稱，被告張小蘋係剖腹生產，則被告張小蘋即非不能
    於生產當日及翌日以電子下單買賣股票，是尚難僅憑被告張
    小蘋在106年11月16日生產，遽認106年11月16、17日買賣股
    票之人為被告林世宏即林英昇，進而認定被告林世宏即林英
    昇為共同侵權人。
　⒋原告另提出被告張小蘋於107年4月13日所出具之聲明書，足
    證被告林世宏即林英昇確有參與被告張小蘋上開不法犯行，
    並將不法所得用以申購股票，對原告業已構成共同侵權行為
    云云，然依該聲明書之記載為「本人：張小蘋任職於斗六分
    行OP，因先生林英昇於元富證券投資股票，資金款項會互轉
    ，並從事現股當沖短線交易，因任職金融業工作考量，進而
    妨礙職場業務之營運，偶後，避免上班時間買賣股票」等語
    ，核與證人王銀選上開於本件刑事案件審理時之證稱相互悍
    格，被告林世宏即林英昇並未對證人王銀選有具體指示股票
    買賣事務，已如上認定，則被告張小蘋辯稱當初寫該聲明書
    係因尚在銀行上班怕被處分，同事說這樣寫就不會被處分，
    才會這樣寫等語，應可採信，亦即尚難僅憑該聲明書即遽為
    有利於原告之認定。
　⒌原告固主張被告林世宏即林英昇提供其帳戶予被告張小蘋使
    用為民法第185條第2項規定之幫助人，視為共同行為人云云
    ，然被告張小蘋為上開侵權行為時，被告林世宏即林英昇為
    其配偶，且參酌夫妻約定由妻子全權掌控全戶財務，丈夫將
    帳戶存摺、金融卡及密碼均交由妻子任意處置使用，為我國
    一般家庭常見之財務管理方式，是尚不得以被告林世宏即林
    英昇提供帳戶予被告張小蘋使用之事實，遽認被告林世宏即
    林英昇主觀上有幫助被告張小蘋使其容易遂行上開侵權行為
    之故意或過失，則原告上開主張，尚難憑採。
　⒍此外，原告復未舉證證明被告林世宏即林英昇與被告張小蘋
    共同侵害原告之權利，或被告林世宏即林英昇有何幫助被告
    張小蘋侵權行為之情事，故認原告請求被告林世宏即林英昇
    應負連帶損害賠償責任，為屬無據。
五、綜上所述，原告依侵權行為之法律關係，請求被告張小蘋給
    付10,350,137元，及自110年12月1日起至清償日止，按週年
    利率百分之5計算之利息，為有理由，應予准許。至於原告
    請求被告林世宏即林英昇連帶給付部分，並無理由，應予駁
    回。
六、本判決第1項係本於被告張小蘋認諾所為之判決，爰依民事
    訴訟法第389條第1項第1款規定，由本院依職權宣告假執行
    。原告陳明願供擔保請准宣告假執行，僅係促使本院依職權
    發動假執行之宣告，爰不另為准駁之諭知。至於原告敗訴部
    分，既經駁回，其該部分假執行之聲請，即失所附麗，應併
    予駁回。
七、本件事證已臻明確，兩造其餘主張、陳述與舉證，經審酌與
    本院前開判斷不生影響，爰均不再予以逐一論述。
八、訴訟費用負擔之依據：民事訴訟法第79條。
中　　華　　民　　國　　111 　年　　3 　　月　　24　　日
                  民事第一庭    法  官  吳福森

以上正本係照原本作成。
如對本判決上訴，須於判決送達後20日內向本院提出上訴狀。如
委任律師提起上訴者，應一併繳納上訴審裁判費。
中　　華　　民　　國　　111 　年　　3 　　月　　24　　日
                                書記官　程尹鈴